【裁判字號】    89,上易,684
【裁判日期】    890510
【裁判案由】    妨害自由
【裁判全文】
臺灣高等法院臺南分院刑事判決        八十九年度上易字第六八四號  Ａ
      上  訴  人  臺灣嘉義地方法院檢察署檢察官
      被      告  甲  ○  ○
      選任辯護人  林  德  昇  律師
右上訴人因被告妨害自由案件，不服臺灣嘉義地方法院八十八年度易字第一三八六號
中華民國八十九年二月十五日第一審判決（起訴案號：臺灣嘉義地方法院檢察署八十
八年度偵字第六七三五號），提起上訴，本院判決如左：
      主      文
上訴駁回。
      理      由
一、公訴意旨略以：被告甲○○因其父母與告訴人乙○○素來不睦，且曾互相傷害對
    方身體，遂思報復，於八十八年九月三日十七時三十分，被告甲○○騎乘機車行
    經嘉義縣水上鄉內溪村二十七之四號前門口，見告訴人乙○○站在門口，便手拿
    圓鍬對乙○○出言恐嚇「要讓你家死人」，致使告訴人乙○○心生畏懼，因認被
    告涉犯刑法第三百零五條之恐嚇罪嫌云云。
二、按犯罪事實應依證據認定之，無證據不得推定其犯罪事實。又不能證明被告犯罪
    者，應諭知無罪之判決，刑事訴訟法第一百五十四條、第三百零一條第一項分別
    定有明文。次按事實之認定，應憑證據，如未能發現相當證據，或證據不足以證
    明，自不能以推測或擬制之方法，為裁判基礎；又告訴人之告訴，係以使被告受
    刑事處罰為目的，其陳述是否與事實相符，仍應調查其他證據以資審認，且認定
    不利於被告之事實，須依積極證據，苟積極證據不足為不利於被告事實之認定時
    ，即應為有利於被告之認定，更不必有何有利之證據，最高法院著有五十二年台
    上字第一三○○號、三十年上字第八一六號判例可資參照。而本件公訴人認為被
    告涉犯刑法第三百零五條之恐嚇罪嫌，無非以告訴人之指訴及證人即告訴人之女
    黃馨慧、證人黃占安分別於警訊及偵查中之證述為主要論據。惟訊之被告甲○○
    堅決否認有何上開恐嚇犯行，辯稱：伊固有路過該處，但並沒有手拿圓鍬對乙○
    ○出言恐嚇「要讓你家死人」等語置辯。
三、經查：（一）本件證人即告訴人之女黃馨慧固於偵查時證稱：「當天我爸爸要出
    去，剛好我亦要出去，看到甲○○騎機車來我們家‧‧因我看他手中拿圓鍬，我
    害怕就跑到屋內，當時有一黃占安有看到。」；於審理時則又證述：「（有無看
    到黃占安？）答：他當時從田裡回來，在雜貨店停留，雜貨店離我家約六至十公
    尺左右」，「（黃占安當時有無反應？）答：他的表情很驚訝。」等語。然告訴
    人乙○○係稱；我女兒黃馨慧是聽到罵聲才跑出來的云云，已有歧異，而證人黃
    占安分別於警訊中陳述：「我都沒有聽到及看到任何事。」，於偵查時則證述：
    「當時我從田裡工作回來與甲○○騎機車有相遇，地點離乙○○家約二十公尺，
    我並沒有聽到甲○○罵「三字經」及恐嚇乙○○家要死人」，於審理中則供稱：
    「沒有，我們只是交叉經過看到而已。」，「我與被告交叉經過時的地點與乙○
    ○的住處約是十幾公尺。」等語，即可認定證人黃占安於係親歷其境之人，告訴
    人乙○○於本院復供稱；黃占安係其宗親、相處還好云云，黃占安自無偏之可能
    。應無置疑。是經參核比對證人二人與被告及告訴人間關係後，本院認應以證人
    黃占安之證詞較堪採信，換言之，證人即告訴人之女黃馨慧之證詞因有瑕疵及身
    分關係，即難作為被告涉犯右開犯行之不利認定。（二）又查被告雖曾提出嘉源
    商場記載有八十八年九月二日下午五時三十分等字樣之收據，惟據嘉源商場開立
    此張收據之王元芳於偵查中證稱：「甲○○於八十八年九月三日有來買東西，但
    當天來買的正確時間我不知道，翌日甲○○叫我開收據給他，並叫我寫五點三十
    分，我就開給他」等情，可認定因該證據係被告事後要求證人王元芳開立，本院
    自無法憑該收據即認定被告當時有不在場之證明，同樣，亦無法憑此即認定被告
    犯有恐嚇犯行才是！至於被告約在當天下午五點三十幾分，確曾騎車經過乙○○
    家門口之事實，自亦無法當然即推定被告確實有於上述時、點曾拿圓鍬對乙○○
    出言恐嚇「要你家死人」之事實，均併予敘明。
四、綜上所述，被告所辯即非不堪採信。此外，亦查無其他積極證據足認被告有恐嚇
    之事實，則依上開說明，自不能證明被告犯罪，原審因而為被告無罪之諭知，經
    核其認事用法，均無違誤，檢察官上訴意旨仍執陳詞指被告犯罪，指摘原判決不
    當，即無理由，其上訴應予駁回。
據上論結，應依刑事訴訟法第三百六十八條，判決如主文。
本案經檢察官曾顯智到庭執行職務。
中    華    民    國      八十九      年      五      月        十      日
                                  臺灣高等法院臺南分院刑事第三庭
                                      審判長法官  黃    聰    明
                                            法官  黃    三    哲
                                            法官  林    勝    木
右正本證明與原本無異。
不得上訴。
                                      法院書記官  戴    淑    敏
中    華    民    國      八十九      年      五      月     十一       日


司法院資訊處製作；財團法人民間司法改革基金會備份。
